ACORDAO-COMPLETO-2417386

ACÓRDÃO 7993/2020 ATA 24/2020 - PRIMEIRA CÂMARA

VISTOS, relatados e discutidos estes autos da tomada de contas dos responsáveis pela Secretaria-Executiva do Ministério das Cidades, referente ao exercício de 2007.
	ACORDAM os Ministros do Tribunal de Contas da União, reunidos em Sessão da 1ª Câmara, diante das razões expostas pelo Relator, em:
	9.1. julgar regulares as contas dos responsáveis Ana Brito da Costa Dias, Ana Lúcia Valadares de Carvalho, Antônio Clemente de Oliveira, Carlos Ney Araújo Almeida, Davi César Alves Lima, Edna da Silva Amorim, Eglaisa Micheline Pontes Cunha, Elcione Diniz Macedo, José Jorge dos Santos Pereira, José Trindade Neto, José Carlos Xavier, Lauzira Maria de Oliveira, Lilian Cristina Cavallare Vieira, Márcio Oliveira Cavalcante, Margarida Maria Ferreira de Barros, Maria Fernanda Ramos Coelho, Maria Jeane Rosa da Silva, Maria da Conceição Menezes Simões, Marieden Martins Tosta, Maurício Borges Guimarães, Octavio Luiz Leite Bitencourt, Paulo Roberto Silva Souza, Pedro Gregório Ferreira Manco, Raquel Rolnik, Ricardo Magno Paula Ramos, Rodrigo José Pereira Leite Figueiredo, Rosilene da Conceição Santos, Samya Valeska Pedreira Oliveira e Teresa Cristina Lustoza Dantas, com fundamento nos arts. 1º, inciso I, 16, inciso I, 17 e 23, inciso I, da Lei 8.443/1992, dando-lhes quitação plena;
	9.2. julgar irregulares as contas dos responsáveis Magda Oliveira de Myron Cardoso, Renato Stoppa Cândido e Wilson Felicíssimo de Lima, com fundamento nos arts. 1º, inciso I, e 16, inciso III, alíneas "b" e "c", da Lei 8.443/1992;
	9.3. dar ciência desta deliberação ao Ministério do Desenvolvimento Regional e à Controladoria-Geral da União;
	9.4. arquivar o processo.

Tomada de contas relativa ao exercício de 2007.

Primeira Câmara

Secretaria-Executiva do Ministério das Cidades.

3. Responsáveis: Ana Brito da Costa Dias (669.929.231- 53), Ana Lúcia Valadares de Carvalho (XXX.933.121-XX), Antônio Clemente de Oliveira (XXX.195.931-XX), Carlos Ney Araújo Almeida (XXX.101.471-XX), Davi César Alves Lima (XXX.516.771-XX), Edna da Silva Amorim (XXX.716.391-XX), Eglaisa Micheline Pontes Cunha (XXX.229.201-XX), Elcione Diniz Macedo (XXX.691.866-XX), José Jorge dos Santos Pereira (XXX.245.191-XX), José Trindade Neto (XXX.470.701-XX), José Carlos Xavier (XXX.146.521-XX), Lauzira Maria de Oliveira (XXX.526.411-XX), Lilian Cristina Cavallare Vieira (XXX.852.992-XX), Magda Oliveira de Myron Cardoso (XXX.784.930-XX), Márcio Oliveira Cavalcante (XXX.218.211-XX), Margarida Maria Ferreira de Barros (XXX.868.507-XX), Maria Fernanda Ramos Coelho (XXX.455.334-XX), Maria Jeane Rosa da Silva (XXX.374.593-XX), Maria da Conceição Menezes Simões (XXX.138.602-XX), Marieden Martins Tosta (XXX.784.757-XX), Maurício Borges Guimarães (XXX.980.777-XX), Octavio Luiz Leite Bitencourt (XXX.358.701-XX), Paulo Roberto Silva Souza (XXX.146.941-XX), Pedro Gregório Ferreira Manco (XXX.249.201-XX), Raquel Rolnik (XXX.110.558-XX), Renato Stoppa Cândido (XXX.209.521-XX), Ricardo Magno Paula Ramos (XXX.418.301-XX), Rodrigo José Pereira Leite Figueiredo (XXX.945.911-XX), Rosilene da Conceição Santos (XXX.589.181-XX), Samya Valeska Pedreira Oliveira (XXX.587.361-XX), Teresa Cristina Lustoza Dantas (XXX.492.341-XX) e Wilson Felicíssimo de Lima (XXX.731.291-XX).

13.1. Ministros presentes: Walton Alencar Rodrigues (Presidente), Benjamin Zymler, Bruno Dantas e Vital do Rêgo (Relator).
13.2. Ministros-Substitutos presentes: Augusto Sherman Cavalcanti e Weder de Oliveira.

ACORDAO-COMPLETO-2473205

Acórdão 10223/2021 - Primeira Câmara

VITAL DO RÊGO

Trata-se da tomada de contas dos responsáveis pela Secretaria-Executiva do Ministério das Cidades, referente ao exercício de 2007.
2.	Em função das irregularidades que estavam sendo apuradas nos processos TC-Processo 007.253/2007-4, TC-Processo 013.327/2009-1 (depois apensado ao TC-Processo 040.953/2012-2) e TC-Processo 001.341/2014-6, que envolviam os responsáveis Rodrigo José Pereira Leite Figueiredo (secretário-executivo do Ministério das Cidades) , Magda Oliveira de Myron Cardoso (subsecretária de Planejamento, Orçamento e Administração) , Renato Stoppa Cândido (coordenador-geral de Recursos Logísticos) e Wilson Felicíssimo Lima (coordenador-geral de Recursos Logísticos substituto) , as presentes contas ordinárias foram sobrestadas.
3.	Julgados os processos sobrestantes, a SecexAdministração retomou a instrução desta tomada de contas, conforme a transcrição adiante:
	" (...) 
EXAME TÉCNICO
4.1	O TC Processo 007.253/2007-4 foi julgado, sendo prolatado o Acórdão 671/2015-TCU-Plenário (rel. Ministro José Múcio Monteiro) , nos seguintes termos (peça 60 daqueles autos) :
9.1. excluir do polo passivo processual o Centro de Apoio a Atividades Sociais, Educativas e Culturais - Casec e a Federação dos Trabalhadores na Agricultura Familiar da Região Sul - Fetraf-Sul;
9.2. rejeitar as razões de justificativa apresentadas por Rodrigo José Pereira Leite Figueiredo (ex-Secretário Executivo do Ministério das Cidades) , Magda Oliveira de Myron Cardoso (ex-Subsecretária de Planejamento, Orçamento e Administração) , Renato Stoppa Cândido (ex-Coordenador-Geral de Recursos Logísticos) e Jaqueline Souto Mangabeira Binicheski (ex-Chefe de Divisão da Coordenação de Licitação e Contratos) ;
9.3. rejeitar as alegações de defesa e julgar irregulares as contas dos responsáveis abaixo arrolados, condenando-os solidariamente em débito, pelas importâncias a seguir discriminadas, atualizadas monetariamente e acrescidas de juros de mora, calculados a partir das datas indicadas, até a efetiva quitação dos débitos, na forma prevista na legislação em vigor, fixando-lhes o prazo de quinze dias, a contar do recebimento das notificações, para comprovarem perante o Tribunal o recolhimento das dívidas aos cofres do Tesouro Nacional:
9.3.1. II Encontro de Habitação da Agricultura Familiar em Chapecó/SC, no valor de R$ 70.020,00 (setenta mil, vinte reais) , em 10/7/2006: Cooperativa de Habitação dos Agricultores Familiares dos Três Estados do Sul - Cooperahaf, Aplauso Organização de Eventos Ltda., Rodrigo José Pereira Leite Figueiredo, Magda Oliveira de Myron Cardoso, Renato Stoppa Cândido e José Maria Martins (fiscal da execução dos serviços realizados pela Aplauso) ;
9.3.2. Congresso Rio São Francisco Sustentável, no montante de R$ 185.149,60 (cento e oitenta e cinco mil, cento e quarenta e nove reais e sessenta centavos) , em 13/11/2006, e Congresso Municípios e Desenvolvimento - Planejamento e Estratégias Empreendedoras, no valor de R$ 555.448,30 (quinhentos e cinquenta e cinco mil, quatrocentos e quarenta e oito reais e trinta centavos) , em 14/12/2006: Inteligência Digital Brasil, Aplauso Organização de Eventos Ltda., Rodrigo José Pereira Leite Figueiredo, Magda Oliveira de Myron Cardoso, Renato Stoppa Cândido e José Maria Martins;
9.3.3. Seminário de Agroenergia, no valor de R$ 163.283,60 (cento e sessenta e três mil, duzentos e oitenta e três reais e sessenta centavos) , em 29/11/2006: Royal Court, Aplauso Organização de Eventos Ltda., Rodrigo José Pereira Leite Figueiredo, Magda Oliveira de Myron Cardoso, Renato Stoppa Cândido e José Maria Martins;
9.3.4. Congresso Tecnologia da Informação, Cidadania, Integração e Desenvolvimento Social, no montante de R$ 250.029,00 (duzentos e cinquenta mil, vinte e nove reais) , em 20/11/2006: Sociedade de Usuários de Informática e Telecomunicação do Distrito Federal, Aplauso Organização de Eventos Ltda., Rodrigo José Pereira Leite Figueiredo, Magda Oliveira de Myron Cardoso, Renato Stoppa Cândido, José Maria Martins, Wilson Felicissimo de Lima (ex-Coordenador-Geral de Recursos Logísticos substituto) e Francisco Cavalcanti Bizerra (fiscal da execução dos serviços substituto) ;
9.3.5. Congresso Redução da Pobreza Urbana através de Pequenas Obras, no montante de R$ 293.727,00 (duzentos e noventa e três mil, setecentos e vinte e sete reais) , em 4/4/2007: Instituto Nelly de Faro Pires, Aplauso Organização de Eventos Ltda., Rodrigo José Pereira Leite Figueiredo, Magda Oliveira de Myron Cardoso, Renato Stoppa Cândido, José Maria Martins, Wilson Felicissimo de Lima e Francisco Cavalcanti Bizerra;
9.4. aplicar multa aos responsáveis abaixo relacionados, nos valores individuais a seguir detalhados, com a fixação do prazo de 15 (quinze) dias, a contar das notificações, para comprovarem, perante o Tribunal, o recolhimento das dívidas aos cofres do Tesouro Nacional, atualizadas monetariamente desde a data do presente acórdão até a do efetivo recolhimento, se forem pagas após o vencimento, na forma da legislação em vigor:
9.4.1. Rodrigo José Pereira Leite Figueiredo, Magda Oliveira de Myron Cardoso e Renato Stoppa Cândido - R$ 75.000,00 (setenta e cinco mil reais) ;
9.4.2. José Maria Martins - R$ 20.000,00 (vinte mil reais) ;
9.4.3. Wilson Felicissimo de Lima e Francisco Cavalcanti Bizerra - R$ 10.000,00 (dez mil reais) ;
9.4.4. Jaqueline Souto Mangabeira Binicheski - R$ 5.000,00 (cinco mil reais) ;
9.4.5. Cooperativa de Habitação dos Agricultores Familiares dos Três Estados do Sul - Cooperahaf - R$ 6.000,00 (seis mil reais) ;
9.4.6. Inteligência Digital Brasil - R$ 74.000,00 (setenta e quatro mil reais) ;
9.4.7. Sociedade de Usuários de Informática e Telecomunicação do Distrito Federal - R$ 23.000,00 (vinte e três mil reais) ;
9.4.8. Instituto Nelly de Faro Pires - R$ 40.000,00 (quarenta mil reais) ;
9.4.9. Aplauso Organização de Eventos Ltda. - R$ 500.000,00 (quinhentos mil reais) ;
9.5. autorizar, desde logo, a cobrança judicial das dívidas, caso não atendidas as notificações;
9.6. declarar Rodrigo José Pereira Leite Figueiredo, Magda Oliveira de Myron Cardoso e Renato Stoppa Cândido inabilitados para o exercício de cargo em comissão ou função de confiança no âmbito da Administração Pública Federal, pelo período de 8 (oito) anos, bem como José Maria Martins, pelo prazo de 5 (cinco) anos;
9.7. remeter cópia deste acórdão, acompanhado do relatório e voto que o fundamentam, ao Procurador-Chefe da Procuradoria da República no Distrito Federal, para as providências que entender cabíveis;
9.8. juntar cópia da presente deliberação aos processos de contas anuais da Secretaria Executiva do Ministério das Cidades, referentes aos exercícios de 2006 (TC Processo 018.750/20078) e 2007 (TC Processo 020.491/20080) .
4.1.1	Foram opostos embargos de declaração contra esse acórdão, os quais não foram providos, sendo mantidos seus exatos termos por meio do Acórdão 2725/2015-TCU-Plenário (rel. Ministro José Múcio Monteiro) . Em sede de novos embargos de declaração, foi proferido o Acórdão 3328/2015-TCU-Plenário (rel. Ministro José Múcio Monteiro) , o qual excluiu o responsável Rodrigo José Pereira Leite Figueiredo do polo passivo processual, tendo sido retirado a menção ao seu nome nos itens 9.2, 9.3.1 a 9.3.5, 9.4.1 e 9.6 do Acórdão 671/2015-TCU-Plenário.
4.1.2	Como se observa dos termos do Acórdão 671/2015-TCU-Plenário, os Srs. Renato Stoppa Cândido (ex-Coordenador-Geral de Recursos Logísticos) , Wilson Felicíssimo Lima (ex-Coordenador-Geral de Recursos Logísticos substituto) , e a Sra. Magda Oliveira de Myron Cardoso (ex-Subsecretária de Planejamento, Orçamento e Administração) , responsáveis arrolados nos presentes autos, tiveram suas contas julgadas irregulares no processo de tomada de contas especial em comento, sendo-lhes aplicada ainda multa, ante a reprovabilidade de suas condutas quanto às contratações para a realização de eventos que resultaram em dano ao erário, porquanto lançaram mão de procedimentos "inovadores" que não encontravam guarida na legislação e nos atos normativos disciplinadores do repasse de recursos públicos federais.
4.2	Quanto ao TC Processo 040.953/2012-2, que trata de Tomada de Contas Especial resultante da conversão da Representação versada no TC Processo 013.327/2009-1, oferecida pelo Ministério Público junto ao Tribunal de Contas da União - MP/TCU acerca de irregularidades no Pregão Eletrônico 15/2007 do Ministério das Cidades, que tinha por objetivo o registro de preços para contratação de serviços de organização de eventos, foi prolatado em 27/1/2016 o Acórdão 95/2016-TCU-Plenário (rel. Ministro Marcos Bemquerer) , nos seguintes termos (peça 184 daqueles autos) :
 (...) 
9.2. julgar irregulares as contas dos Sr. Francisco de Assis Rodrigues Fróes, Renato Stoppa Cândido e José Maria Martins e da Sra. Magda Oliveira de Myron Cardoso, bem como da empresa Due Promoções e Eventos Ltda., sucessora da empresa Dialog Serviços de Comunicação e Eventos Ltda., nos termos dos arts. 1º, inciso I, 16, inciso III, alíneas b e c, e 19, caput, da Lei 8.443/1992;
9.3. condenar solidariamente os Responsáveis abaixo nominados ao pagamento das quantias descritas a seguir, atualizadas monetariamente e acrescidas de juros de mora calculados a partir das respectivas datas até o dia da efetiva quitação, fixando-lhes o prazo de 15 (quinze) dias, a contar da notificação, para que comprovem, perante o Tribunal, o recolhimento do débitos aos cofres do Tesouro Nacional, nos termos do art. 214, inciso III, alínea a, do Regimento Interno do TCU;
9.3.1. Srs. Francisco de Assis Rodrigues Fróes e Renato Stoppa Cândido, Sra. Magda Oliveira de Myron Cardoso e empresa Due Promoções e Eventos Ltda., em razão do superfaturamento decorrente da aceitação da proposta apresentada pela empresa Dialog no Pregão Eletrônico para Registro de Preços 15/2007 e da celebração do Contrato 25/2007 com preços acima dos valores praticados pelo mercado: 
 (...) 
9.3.2. Srs. José Maria Martins e Renato Stoppa Cândido e empresa Due Promoções e Eventos Ltda., em face do superfaturamento dos preços para realização dos eventos abaixo relacionados em relação aos previstos no Contrato 25/2007:
 (...) 
9.3.3. Srs. José Maria Martins e empresa Due Promoções e Eventos Ltda., em face do superfaturamento dos preços para realização do VIII Prêmio Denatran em relação aos previstos no Contrato 25/2007, no valor de R$ 2.115,48 (dois mil, cento e quinze reais e quarenta e oito centavos) , referente a 08/01/2009;
9.3.4. Srs. José Maria Martins e Renato Stoppa Cândido e empresa Due Promoções e Eventos Ltda., pelo superfaturamento em relação aos quantitativos demandados no Plano de Referência:
 (...) 
9.4. aplicar individualmente a multa prevista no art. 57 da Lei 8.443/1992 à empresa Due Promoções e Eventos Ltda., no valor de R$ 420.000,00 (quatrocentos e vinte mil reais) , ao Sr. Francisco de Assis Rodrigues Fróes, no valor de R$ 400.000,00 (quatrocentos mil reais) , ao Sr. Renato Stoppa Cândido, no valor de R$ 315.000,00 (trezentos e quinze mil reais) , à Sra. Magda Oliveira de Myron Cardoso, no valor de R$ 200.000,00 (duzentos mil reais) e ao Sr. José Maria Martins, no valor de R$ 20.000,00 (vinte mil reais) , fixando o prazo de 15 (quinze) dias, a contar da notificação, para que comprovem, perante o Tribunal (art. 214, inciso III, alínea a, do RI/TCU) , o recolhimento das dívidas ao Tesouro Nacional, atualizada monetariamente desde a data do presente Acórdão até a do efetivo recolhimento, caso paga após o vencimento, na forma da legislação em vigor;
4.2.1	Em face da decisão condenatória (Acórdão 95/2016-TCU-Plenário) foram opostos Embargos de Declaração por alguns dos responsáveis, incluindo o Sr. Renato Stoppa Candido, invocando a existência de omissões e contradições no referido decisum, os quais não foram conhecidos pelo Tribunal (Acórdãos 1483/2016 e 2204/2018, ambos do Plenário, peças 221 e 299 do TC Processo 040.953/2012-2, respectivamente) , como também Recurso de Reconsideração por eles interpostos, não sendo o mesmo conhecido, por serem intempestivos e por não apresentarem fatos novos. (Acórdão 1303/2018-TCU-Plenário, peça 260 do TC Processo 040.953/2012-2) 
4.2.2	Na sequência, a empresa Due Promoções e Eventos Ltda. opôs novos embargos de declaração (peça 319) , os quais foram conhecidos, porém rejeitados, tendo sido e referida empresa alertada de que "a interposição de novos embargos, meramente protelatórios e tratando de matéria já analisada e rejeitada pelo Tribunal, podem ser recebidas como mera petição, podendo dar ensejo à aplicação da multa prevista no art. 1.026, § 2º, do Código de Processo Civil."  (Acórdão 2875/2019-TCU-Plenário, rel. Ministro Aroldo Cedraz) 
4.2.3	Como se observa dos termos do Acórdão 95/2016, o Sr. Renato Stoppa Cândido (na qualidade de Coordenador Geral de Recursos Logísticos do Ministério das Cidades, responsável pela homologação do certame e autorização de pagamento indevidos) e a Sra. Magda Oliveira de Myron Cardoso (na qualidade de Subsecretária de Planejamento, Orçamento e Administração Substituta, responsável pela assinatura do Contrato 25/2007) , bem como a empresa Dialog Serviços de Comunicação e Eventos Ltda.) contribuíram para a concorrência do débito oriundo de  irregularidades no Pregão Eletrônico 15/2007 do Ministério das Cidades, que tinha por objetivo o registro de preços para contratação de serviços de organização de eventos, o que ensejou o julgamento pela irregularidade de suas contas no processo de tomada de contas especial em comento.
4.3	O TC Processo 001.341/2014-6 foi autuado em cumprimento ao item 9.5.1 do Acórdão 5849/2013-TCU-Segunda Câmara (rel. Ministro Marcos Bemquerer) , para que fossem realizadas as audiências determinadas em razão de renovação indevida do Contrato 4/2006, celebrado entre o Ministério das Cidades e a Gráfica e Editora Brasil Ltda., (subitem 9.5.1.1) e à execução de despesas por agências de publicidade, no âmbito dos Contratos 23 e 24/2009, sem a autorização prévia do Ministério das Cidades (subitem 9.5.1.2) .
4.3.1	Foram apresentados os fundamentos para acatar as razões de justificativa fornecidas pelos responsáveis, conforme exposto na instrução à peça 126 daquele processo, sendo que, no tocante ao fato consubstanciado no item 9.5.1.1 do Acórdão 5849/2013-TCU-Segunda Câmara, estão arrolados nas presentes contas: i)  Magda Oliveira de Myron Cardoso, então Subsecretária de Planejamento, Orçamento e Administração do Ministério das Cidades; ii)  Wilson Felicíssimo Lima, então Coordenador Geral de Recursos Logísticos Substituto do Ministério das Cidades; e iii)  Renato Stoppa Cândido, então Coordenador Geral de Recursos Logísticos do Ministério das Cidades, pelos motivos abaixo indicados:
a) Magda Oliveira de Myron Cardoso (CPF XXX.784.930-XX) , pela assinatura indevida do Contrato 4/2006 e de seus termos aditivos que prorrogaram a vigência do ajuste (peça 3 deste processo e peças 36, p. 46-47; 37, p. 45-46; e 38, p. 50-51 do TC Processo 031.490/2010-7) ; 
Análise: Quanto à avaliação da conduta da responsável, após a análise das razões de justificativa apresentadas, concluiu-se que ficou adstrita à sua participação na assinatura do Contrato 4/2006 e de seus termos aditivos, a qual foi respaldada por expedientes e parecer que não se opuseram à celebração dos ajustes, razão pela qual as suas razões de justificativas foram integralmente acatadas. 
b) Wilson Felicíssimo Lima (CPF XXX.731.291-XX) , responsável por ter dado andamento aos procedimentos relativos à segunda prorrogação do contrato, conforme despacho constante da peça 36, p. 52 do TC Processo 031.490/2010-7;
Análise: Considerando-se que o responsável foi devidamente amparado por documentos e expedientes que davam conta de que a Gráfica e Editora Brasil Ltda. cumpria satisfatoriamente com os serviços ajustados e que havia vantajosidade para a Administração em dilatar a contratação por mais doze meses, conclui a análise pelo acatamento das razões de justificativa apresentadas, sendo a sua responsabilidade afastada dos autos.
c) Renato Stoppa Cândido (CPF XXX.209.521-XX) , responsável por ter dado andamento aos procedimentos relativos à primeira, segunda e terceira prorrogações da vigência do contrato em 27/2/2007, 26/2/2008 e 14/1/2009, respectivamente, conforme despacho constante da peça 36, p. 35 do TC Processo 031.490/2010-7; bem como Ofício 1944/2008/Colic/CGLog/Spoa/SE/MCidades (peça 36, p. 58 do TC Processo 031.490/2010-7) e Despacho 27/2009/CGLog/Spoa/SE/MCidades (peça 38, p. 22 do TC Processo 031.490/2010-7) .
Análise:	No que diz respeito ao Sr. Renato, a análise verificou que o ofício de audiência a ele dirigido não foi adequadamente formulado, porquanto se deu apenas sobre as prorrogações que foram levadas a efeito no âmbito do Contrato 4/2006, deixando de realizar audiência acerca da irregularidade relativa à adesão, pelo Ministério das Cidades à Ata de Registro de Preços 22/2005 do Ministério do Turismo, a qual tinha objeto diverso do que pretendia a Pasta das Cidades quando autuou o Processo 80000.006130/2006-99 (peça 126, p. 28 do TC Processo 001.341/2014-6) .
4.3.1.1	Registre-se que o Sr. Renato Stoppa foi novamente chamado aos autos, de forma a apresentar suas razões de justificativa pela adesão indevida à ata do Ministério do Turismo, por meio do Ofício 225/2016-TCU/SecexAdministração, de 18/5/2016 (peça 131) . Em nova análise, efetuada pela instrução consubstanciada à peça 152 do TC Processo 001.341/2014-6, foi ressaltado o fato de que a irregularidade a ele atribuída decorreu de ato praticado em 17/2/2006 (assinatura do Memorando 2269/2006/ASCOM/MCIDADES) , ou seja, mais de dez anos entre a data de ocorrência e a data em que os responsáveis tomaram ciência das audiências, conforme AR à peça 132 daqueles autos.
4.3.1.2	Em consequência, foi proposto reconhecer a prescrição da pretensão punitiva relativa às supostas irregularidades suscitadas pela assinatura do Memorando 2269/2006/ASCOM/MCIDADES) , de 17/2/2006, tornando sem efeito a audiência realizada e os atos a ela subsequentes, o que foi levado a efeito por meio do Acórdão 3171/2017-TCU-Segunda Câmara. (peça 155 do TC Processo 001.341/2014-6) .
4.3.2	No que diz respeito à irregularidade de que trata o item 9.5.1.2 do Acórdão 5849/2013-TCU-Segunda Câmara (execução de despesas por agências de publicidade, no âmbito dos Contratos 23 e 24/2009, sem a autorização prévia do Ministério das Cidades) , consideramos não haver necessidade de registrar sobre a análise das razões de justificativa apresentadas, porquanto os responsáveis ouvidos em audiência não estão relacionados no rol das contas ora sob exame.
4.3.3	Dessa forma, concluiu-se pelo afastamento das irregularidades imputadas aos responsáveis relacionados no item 4.3.1 desta instrução (peças 126, 127 e 128 do TC Processo 001.341/2014-6) , para considerar atendidos os itens 9.5.1.1 e 9.5.1.2 do Acórdão 5849/2013-TCU-Segunda Câmara, por ocasião da prolação do Acórdão 3171/2017-TCU-Segunda Câmara, rel. Ministro Marcos Bemquerer. (peça 155 do TC Processo 001.341/2014-6) 
CONCLUSÃO 
5.	Os processos sobrestantes foram julgados, o TC Processo 007.253/2007-4, por meio do Acórdão 671/2015-TCU-Plenário], rel. [Ministro José Múcio Monteiro] (item 4.1 desta instrução) ; o TC Processo 040.953/2012-2, por meio do Acórdão 95/2016-TCU-Plenário (item 4.2 desta instrução) ; e o TC Processo 001.341/2014-6 (item 4.3 desta instrução) , por meio do Acórdão 3171/2017-TCU-Segunda Câmara, ambos da relatoria do Ministro Marcos Bemquerer. A seguir, registramos o reflexo desses julgados nas presentes contas:
5.1	No TC Processo 007.253/2007-4, referente à tomada de contas especial instaurada a partir da conversão de representação formulada por equipe de auditoria deste Tribunal, em decorrência de irregularidades detectadas na realização de eventos pelo Ministério das Cidades, mediante a contratação da Aplauso Organização de Eventos Ltda., o Tribunal decidiu julgar irregulares as contas dos Srs. Wilson Felicissimo de Lima e Renato Stoppa Cândido e da Sra. Magda Oliveira de Myron Cardoso, e aplicar-lhes individualmente a multa prevista nos arts. 57 e 58 da Lei 8.443/1992, em razão da participação de cada um deles nas contratações para a realização de eventos que resultaram em dano ao erário. (item 4.1 desta instrução) 
5.2	Já no TC Processo 040.953/2012-2, relativo à tomada de contas especial resultante da conversão da Representação versada no TC Processo 013.327/2009-1, oferecida pelo Ministério Público junto ao Tribunal de Contas da União - MP/TCU, o Tribunal decidiu julgar irregulares as contas do Sr. Renato Stoppa Cândido e da Sra. Magda Oliveira de Myron Cardoso, responsáveis arrolados nas presentes contas, e aplicar-lhes individualmente a multa prevista no art. 57 da Lei 8.443/1992, em virtude de superfaturamento verificado na condução do Pregão Eletrônico 15/2007 e da celebração do Contrato 25/2007 com preços acima dos valores praticados pelo mercado (item 4.2 desta instrução) .
5.3	No TC Processo 001.341/2014-6, relativo ao apartado autuado em cumprimento ao item 9.5.1 do Acórdão 5849/2013-TCU-Segunda Câmara, rel. Ministro Marcos Bemquerer (TC Processo 001.341/2014-6) , concluiu-se pela aceitação das razões de justificativa apresentadas pelos responsáveis, os quais lograram êxito em justificar a adoção de seus atos no âmbito do processo relativo à celebração do Contrato 4/2006 e respectivos aditivos, entre o Ministério das Cidades e a Gráfica e Editora Brasil Ltda. (item 3.3.1 desta instrução) , bem como no processo referente a execução de despesas por agências de publicidade, no âmbito dos Contratos 23 e 24/2009, sem a autorização prévia do Ministério das Cidades (item 4.3 desta instrução) .
6.	Desta forma, consideramos que os fatos que ensejaram o julgamento pela irregularidade das contas dos Srs. Renato Stoppa Cândido (CPF: XXX.209.521-XX) e Wilson Felicissimo de Lima (CPF XXX.731.291-XX) , e da Sra. Magda Oliveira de Myron Cardoso (CPF: XXX.784.930-XX) no TC Processo 007.253/2007-4, e do Sr. Renato Stoppa Cândido e da Sra. Magda Oliveira de Myron Cardoso, no TC Processo 040.953/2012-2, são suficientes para macular as suas gestões nas contas da Secretaria Executiva do Ministério das Cidades, atinentes ao exercício de 2007, que ora se examinam.
7.	Oportuno destacar o entendimento do Tribunal esposado nos Acórdãos 1459/2019 e 2709/2019, ambos do Plenário, prolatados pelo Ministro Marcos Bemquerer, relator destes autos, no sentido de que:
As penalidades de multa previstas nos arts. 57 e 58 da Lei 8.443/1992 podem ser aplicadas cumulativamente, quando as irregularidades graves, que ensejam a aplicação da multa do art. 58, forem distintas das razões para a aplicação da penalidade decorrente da existência de débito, prevista no art. 57 (Acórdão 1158/2015-TCU-Primeira Câmara) .
8.	Também no Acórdão 1138/2018-TCU-Segunda Câmara, prolatado pelo Ministro Marcos Bemquerer ao apreciar o TC Processo 009.484/2000-3, por deferência ao princípio do non bis in idem, não houve apenação dos responsáveis, porquanto já havia tido imposição de débito e multa no âmbito de processo de Tomada de Contas Especial que tratou dos mesmos fatos apurados e decididos no mencionado processo de prestação de contas.
9.	No presente caso, considerando que os responsáveis em tela foram apenados com a multa prevista no art. 57 da Lei 8.443/92, por ocasião do julgamento da TCE instaurada (item 9.4 do Acórdão 95/2016-TCU-Plenário, rel.Marcos Bemquerer) , e, de forma a evitar bis in idem, não será proposto aplicar a multa prevista no art. 58, inciso II, da Lei 8.443/1992 neste processo de tomada ou prestação de contas. 
10. 	Por fim, relativamente às propostas de determinação à CEF e à SFC, e de expedição de alertas à Secretaria Executiva do Ministério das Cidades e a à SFC, acerca do descumprimento de normas legais e regulamentares, formuladas por ocasião do encaminhamento contido na instrução à peça 17, p. 57-60, datada de 24/6/2010, reputam-se inoportunas, tendo em vista o longo tempo decorrido, levando-nos a apresentar, apenas, a proposta de julgamento das presentes contas.
PROPOSTA DE ENCAMINHAMENTO
11.	Ante todo o exposto, considerando que o processo já está em condições de ser apreciado no mérito, submetem-se os autos à consideração superior, propondo: 
11.1  julgar regulares as contas dos responsáveis Ana Brito da Costa (CPF 669.929.231- 53) , Ana Lucia Valadares de Carvalho (CPF XXX.933.121-XX) , Antônio Clemente de Oliveira (CPF XXX.195.931-XX) , Carlos Ney Araújo Almeida (CPF XXX.101.471-XX) , Davi Cesar Alves Lima (CPF XXX.516.771-XX) , Edna da Silva Amorim (CPF XXX.716.391-XX) , Eglaisa Micheline Pontes Cunha (CPF XXX.229.201-XX) , Elcione Diniz Macedo (CPF XXX.691.866-XX) , Jose Jorge dos Santos Pereira  (CPF XXX.245.191-XX) , Jose Trindade Neto (CPF XXX.470.701-XX) , José Carlos Xavier (CPF XXX.146.521-XX) , Lauzira Maria de Oliveira (CPF XXX.526.411-XX) , Lilian Cristina Cavallare Vieira (CPF XXX.852.992-XX) , Marcio Oliveira Cavalcante (CPF XXX.218.211-XX) , Margarida Maria Ferreira de Barros (CPF XXX.868.507-XX) , Maria Fernanda Ramos Coelho (CPF XXX.455.334-XX) , Maria Jeane Rosa da Silva (CPF XXX.374.593-XX) , Maria da Conceição Menezes Simões (CPF XXX.138.602-XX) , Marieden Martins Tosta (CPF XXX.784.757-XX) , Mauricio Borges Guimarães (CPF XXX.980.777-XX) , Octavio Luiz Leite Bitencourt (CPF XXX.358.701-XX) , Paulo Roberto Silva e Souza (CPF XXX.146.941-XX) , Pedro Gregorio Ferreira Manco (CPF XXX.249.201-XX) , Raquel Rolnik (CPF XXX.110.558-XX) , Ricardo Magno Paula Ramos (CPF XXX.418.301-XX) , Rosilene da Conceição Santos (CPF XXX.589.181-XX) , Samya Valeska Pedreira Oliveira (CPF XXX.587.361-XX) e Teresa Cristina Lustoza Dantas (CPF XXX.492.341-XX) , com base nos artigos 1°, inciso I, 16, inciso I, 17 e 23, inciso I, todos da Lei  8.443/92, dando-lhes quitação plena;
11.2 com fundamento nos arts. 1º, inciso I, 16, inciso III, alíneas "b" e "c" da Lei 8.443/1992 c/c os arts. 19, parágrafo único, e 23, inciso III, da mesma Lei, e com arts. 1º, inciso I, 209, inciso III, do Regimento Interno, julgar irregulares as contas dos responsáveis Renato Stoppa Cândido (CPF: XXX.209.521-XX) , Wilson Felicíssimo Lima (CPF XXX.731.291-XX) e Magda Oliveira de Myron Cardoso (CPF: XXX.784.930-XX) , em face das irregularidades adiante descritas:
11.2.1 Responsável: Renato Stoppa Cândido (CPF:XXX.209.521-XX) , em face das seguintes irregularidades: a) ante a reprovabilidade de sua conduta na qualidade de então Coordenador-Geral de Recursos Logísticos do Ministério das Cidades, quanto às contratações para a realização de eventos que resultaram em dano ao erário, porquanto lançou mão de procedimentos "inovadores" e simplificados que não encontravam guarida na legislação e nos atos normativos disciplinadores do repasse de recursos públicos federais contas julgadas irregulares pelo Acórdão 671/2015-TCU-Plenário- (TC Processo 007.253/2007-4) ; e b) decorrente de atos de gestão na qualidade de então Coordenador Geral de Recursos Logísticos do Ministério das Cidades, em razão do superfaturamento decorrente da aceitação da proposta apresentada pela empresa Dialog no Pregão Eletrônico para Registro de Preços 15/2007 e da celebração do Contrato 25/2007 com preços acima dos valores praticados pelo mercado, do superfaturamento dos preços para realização de eventos em relação aos previstos no Contrato 25/2007, e em relação aos quantitativos demandados no Plano de Referência (contas julgadas irregulares pelo Acórdão 95/2016-TCU-Plenário-TC Processo 040.953/2012-2) ;
11.2.2 Responsável: Wilson Felicíssimo Lima (CPF:XXX.731.291-XX) , em face da reprovabilidade de sua conduta na qualidade de então Coordenador-Geral de Recursos Logísticos Substituto do Ministério das Cidades, quanto às contratações para a realização de eventos que resultaram em dano ao erário, porquanto lançou mão de procedimentos "inovadores" e simplificados que não encontravam guarida na legislação e nos atos normativos disciplinadores do repasse de recursos públicos federais (contas julgadas irregulares pelo Acórdão 671/2015-TCU-Plenário-TC Processo 007.253/2007-4) ; e
11.2.3 Responsável: Magda Oliveira de Myron Cardoso (CPF:XXX.784.930-XX) , em face das seguintes irregularidades: a) ante a reprovabilidade de sua conduta na qualidade de então Subsecretária de Planejamento, Orçamento e Administração do Ministério das Cidades, quanto às contratações para a realização de eventos que resultaram em dano ao erário, porquanto lançou mão de procedimentos "inovadores" e simplificados que não encontravam guarida na legislação e nos atos normativos disciplinadores do repasse de recursos públicos federais (contas julgadas irregulares pelo Acórdão 671/2015-TCU-Plenário-TC Processo 007.253/2007-4) ; e b) decorrente de atos de gestão na qualidade de Subsecretária de Planejamento, Orçamento e Administração Substituta, em razão do superfaturamento decorrente da aceitação da proposta apresentada pela empresa Dialog no Pregão Eletrônico para Registro de Preços 15/2007 e da celebração do Contrato 25/2007 com preços acima dos valores praticados pelo mercado (contas julgadas irregulares pelo Acórdão 95/2016-TCU-Plenário-TC Processo 040.953/2012-2) ;
11.3 encaminhar cópia do acórdão que vier a ser proferido à Secretaria Executiva do Ministério das Cidades e à Controladoria-Geral da União, destacando que o relatório e o voto que o fundamentarem poderão ser acessados por meio do endereço eletrônico www.tcu.gov.br/acordaos e que, caso exista interesse, o Tribunal poderá encaminhar-lhes cópia desses documentos sem quaisquer custos; e 
11.4 arquivar o presente processo após as comunicações pertinentes, com fundamento no art. 169, inciso III, do Regimento Interno do TCU.
4.	No seu parecer, o Ministério Público junto ao TCU manifestou-se de acordo com a proposta da unidade técnica.
É o relatório.

não há.

Procurador Marinus Eduardo De Vries Marsico.

TOMADA DE CONTAS. ALGUNS DOS RESPONSÁVEIS CONDENADOS POR IRREGULARIDADES APURADAS EM OUTROS PROCESSOS. MATERIALIDADE SUFICIENTE PARA REPROVAÇÃO DAS SUAS CONTAS ORDINÁRIAS DO EXERCÍCIO DE 2007. CONTAS IRREGULARES. NÃO APLICAÇÃO DE MULTA POR JÁ TEREM SIDO APLICADAS SANÇÕES NOS PROCESSOS ESPECÍFICOS. CONTAS REGULARES DOS DEMAIS RESPONSÁVEIS.

TOMADA DE CONTAS (TC)

Secretaria de Controle Externo da Administração do Estado (SecexAdministração).

No presente processo, são examinadas as contas do exercício de 2007 dos responsáveis pela gestão das unidades da Secretaria-Executiva do Ministério das Cidades (extinto) .
2.	Por causa dos possíveis reflexos que outros três processos poderiam ter na situação de quatro gestores, estas contas ordinárias ficaram sobrestadas, mas cabe agora retomar o seu julgamento, uma vez que aqueles feitos foram decididos em definitivo.
3.	De fato, o TC Processo 007.253/2007-4 foi julgado mediante o Acórdão 671/2015-TCU-Plenário, que, depois de ter sido parcialmente reformado pelos Acórdãos TCU 3.328/2015 e 1.482/2017, ambos do Plenário, resultou na irregularidade das contas especiais, condenação em débito e aplicação de multa relativamente, entre outros, aos responsáveis Magda Oliveira de Myron Cardoso (subsecretária de Planejamento, Orçamento e Administração) , Renato Stoppa Cândido (coordenador-geral de Recursos Logísticos) e Wilson Felicíssimo Lima (coordenador-geral de Recursos Logísticos substituto) , além da inabilitação dos dois primeiros para cargo em comissão ou função de confiança, em razão da falta de comprovação da realização de eventos pagos pelo Ministério das Cidades e do pagamento de eventos de interesse de entidades privadas alheias à pasta e às suas finalidades institucionais e sem a formalização dos respectivos repasses.
4.	Assinalo que o gestor Rodrigo José Pereira Leite Figueiredo (secretário-executivo) também havia sido condenado inicialmente pelo Acórdão 671/2015-TCU-Plenário, porém teve sua responsabilidade excluída, em sede de embargos de declaração, pelo Acórdão 3328/2015-TCU-Plenário, quando foi reconhecido que os atos irregulares identificados estavam fora das suas atribuições. Devo registrar que o Acórdão 1482/2017-TCU-Plenário, ao dar nova redação ao subitem 9.3.1 do Acórdão 671/2015-TCU-Plenário, reescreveu o nome de Rodrigo José Pereira Leite Figueiredo, creio que inadvertidamente, pois, da leitura dos seus fundamentos, parece não ter considerado a apreciação dos embargos declaratórios, que excluíram o referido gestor do polo passivo do TC Processo 007.253/2007-4.
5.	Passando ao TC Processo 040.953/2012-2, que decorreu da conversão do TC Processo 013.327/2009-1, houve o julgamento pela irregularidade das contas especiais, com condenação em débito e multa, dos responsáveis Magda Oliveira de Myron Cardoso e Renato Stoppa Cândido, entre outros, em face de superfaturamentos na contratação de serviços de organização de eventos.
6.	Por fim, no TC Processo 001.341/2014-6, conforme o Acórdão 3171/2017-TCU-Segunda Câmara, foram acolhidas as defesas dos responsáveis Magda Oliveira, Renato Stoppa e Wilson Felicíssimo Lima quanto à renovação indevida de contrato para prestação se serviços gráficos, bem como declarada a prescrição com relação à adesão a ata de registro de preços com objeto incompatível ao pretendido, irregularidade atribuída ao segundo gestor retrocitado.
7.	Firmo convicção de que as ocorrências verificadas no TC Processo 007.253/2007-4 e no TC Processo 040.953/2012-2 são suficientes para a repercussão negativa no julgamento das presentes contas de 2007 da Secretaria-Executiva do Ministério das Cidades, no que diz respeito aos responsáveis Magda Oliveira de Myron Cardoso, Renato Stoppa Cândido e Wilson Felicíssimo Lima, que foram condenados em débitos elevados e sofreram multas pesadas, com acréscimo de inabilitação (exceto o último deles) , por práticas irregulares altamente reprováveis.
8.	Consequentemente, no atual processo, os referidos responsáveis devem ter suas contas ordinárias julgadas irregulares, embora sem cominação de sanções, visto que já foram adequadamente aplicadas nos autos específicos.
9.	Cumpre ressaltar que o julgamento de agora dispensa novo chamamento dos responsáveis para apresentação de defesa, cujo exercício foi oportunizado nos processos repercussivos, a teor da jurisprudência do TCU consagrada no texto da Súmula 288: "O julgamento pela irregularidade de contas ordinárias ou extraordinárias prescinde de nova audiência ou citação em face de irregularidades pelas quais o responsável já tenha sido ouvido em outro processo no qual lhe tenha sido aplicada multa ou imputado débito."
10.	Observo, por outro lado, que a unidade técnica deixou de consignar proposta de julgamento das contas do responsável Rodrigo José Pereira Leite Figueiredo, as quais, em virtude do afastamento da sua participação nas ocorrências apuradas no TC Processo 007.253/2007-4, devem ser regulares, assim como as dos demais agentes integrantes da gestão da Secretaria-Executiva do Ministério das Cidades em 2007.
11.	É preciso ainda mencionar que, na antiga instrução que sugeriu o sobrestamento dos presentes autos, elaborada em 2010 pela então 6ª Secex (peça 17, págs. 25/61) , foi feita uma análise detalhada das contas ordinárias, que não apontou outras irregularidades senão aquelas pertinentes aos processos sobrestantes, conquanto, na ocasião, tivessem sido apresentadas propostas de determinações e alertas que ficaram sem encaminhamento.
12.	As determinações seriam dirigidas (i) à Caixa Econômica Federal, para que regularizasse a situação de diversos contratos de repasse com recursos do Ministério das Cidades, e (ii) ao Controle Interno, para noticiar, nas próximas contas anuais, o cumprimento ou não de providências determinadas pelo TCU ao Ministério das Cidades em 2007. Já os alertas tinham como destinatários (i) o Ministério das Cidades, acerca da falta de licitação para contratação de agência de viagens, da ausência de programação das viagens e da intempestividade na disponibilização de documentos para auditagem pelo Controle Interno, e (ii) ao próprio Controle Interno, sobre a necessidade de avaliação do cumprimento de determinações feitas pelo Tribunal no seu relatório sobre as contas anuais do órgão auditado.
13.	Assim como indicado pela SecexAdministração, na instrução final, penso que tais medidas não são mais oportunas, pois, certamente, ou perderam seu objeto, ou foram reinseridas em processos mais recentes.
14.	Para encerrar, anoto que as funções do Ministério das Cidades foram incorporadas pelo novo Ministério do Desenvolvimento Regional, que deve ser cientificado do acórdão a ser proferido, junto com a CGU.
	Diante do exposto, voto para que o Tribunal adote o acórdão que submeto a este Colegiado.
TCU, Sala das Sessões Ministro Luciano Brandão Alves de Souza, em 21 de julho de 2020.
Ministro VITAL DO RÊGO 
Relator